臺灣桃園地方法院民事判決　　　　　　 100年度簡上字第24號
上　訴　人　鍾淑惠
　　　　　　黃造蓉
　　　　　　黃鈴茹
　　　　　　黃宗元
　　　　　　黃正園
　　　　　　婁秀珍
共　　　同
訴訟代理人　康勝男律師
被上訴人　　黃智一
　　　　　　黃智源
　　　　　　黃秀如
　　　　　　黃秀碧
　　　　　　黃秀鳳
　　　　　　黃子芯
　　　　　　黃子庭
　　　　　　黃子悅
　　　　　　黃稚雅
　　　　　　黃子紜
　　　　　　黃子軒
　　　　　　黃睿俊
　　　　　　黃睿立
兼上13人之
訴訟代理人　黃素秋
複代理人　　潘維成律師
複代理人　　沈朝標律師
被上訴人　　黃智杰
　　　　　　黃智坪
上2人共同
訴訟代理人　潘維成律師
複代理人　　沈朝標律師
上列當事人間請求損害賠償事件，上訴人對於中華民國99年12月
31日臺灣桃園地方法院桃園簡易庭99年度桃簡字第449 號第一審
判決提起上訴，本院判決如下：
    主      文
上訴駁回。
第二審訴訟費用由上訴人負擔。
    事實及理由
壹、程序方面：
    上訴人主張原審於民國99年11月18日言詞辯論期日時，原參
    與言詞辯論之法官已有變更，惟未依法為更新辯論之程序，
    與民事訴訟法第211 條之規定有違等語。按參與言詞辯論之
    法官有變更者，當事人應陳述以前辯論之要領，但審判長得
    令書記官朗讀以前筆錄代之；判決除別有規定外，應本於當
    事人之言詞辯論為之，法官非參與為判決基礎之辯論者，不
    得參與判決；民事訴訟法第211 條、第221 條分別定有明文
    ；是更新辯論程序，固應由當事人陳述以前辯論之要領，以
    供法院斟酌採為判決基礎，但審判長得令書記官朗讀以前筆
    錄代之，苟當事人已陳述以前辯論之要領，審判長即無再令
    書記官朗讀以前筆錄之必要，此乃當然之解釋。經查，原審
    之承審法官原為「溫祖明」，嗣於99年11月18日言詞辯論期
    日時，變更為「王筆毅」法官，而該承審法官固未於當日言
    詞辯論期日為「更新審理」之諭知，惟該承審法官於當日言
    詞辯論期日已先行詢問兩造訴之聲明及事實理由為何，並由
    上訴人即原告共同訴訟代理人、被上訴人即被告共同訴訟代
    理人分別為：訴之聲明及事實理由同前等陳述（見原審卷二
    第187 頁），顯見當日已重新踐行言詞辯論之訴訟程序。此
    外，原審之承審法官分別於99年11月18日、99年12月3 日、
    16日分別依法為言詞辯論後，始於99年12月16日諭知言詞辯
    論終結等情，亦有卷附上開期日言詞辯論期日筆錄可參，足
    見原審之承審法官並無違反上開民事訴訟法第211 條及第22
    1 條之規定。是上訴人主張：原審之承審法官未依法更新辯
    論而為裁判，有違背法令情事云云，自無可取。
貳、實體方面：
一、上訴人起訴及上訴意旨略以：
    (一)緣坐落桃園縣桃園市○○段埔子小段2039之224 地號、20
      39之227 地號土地（以下簡稱系爭2039之224 地號土地、
      系爭2039之227 地號土地，合稱系爭土地），為兩造共有
      ，應有部分各如附表一、二所示。
    (二)查，系爭土地現由被上訴人家族共同經營正康停車場，並
      由被上訴人黃智杰管理出租牟利，屬臨時停車者，以每小
      時新臺幣（下同）40元計算，屬長期停車者，以每一停車
      格月租金2,800 元計算。惟被上訴人自上訴人於95年10月
      2 日取得系爭土地之應有部分後，從未給付上訴人按土地
      之應有部分計算應得之收益而全數占為己有。從而，被上
      訴人占有兩造共有之土地，且其應有部分超出其應有部分
      分配之土地，應屬無權占有，致上訴人受有使收益之損害
      ，且被上訴人無法律上之原因，占有超出其應有部分所應
      分配之土地，因而受有利益，亦屬不當得利。被上訴人自
      應依民法第185 條、第179 條規定對上訴人負共同侵權行
      為損害賠償責任與不當得利返還責任。
    (三)上訴人之請求權基礎乃係侵權行為損害賠償及請求返還不
      當得利，按「共有，乃數人共同享受一所有權，故各共有
      人本其所有權之作用，對於共有物之全部均有使用收益權
      。惟其使用收益權應按其應有部分而行使，不得損及他共
      有人之利益，若有侵害，則與侵害他人之所有權同。被侵
      害之他共有人，自得依侵權行為之規定，而行使其損害賠
      償請求權。」；次按「民法第八百十八條所定各共有人按
      其應有部分，對於共有物之全部有使用收益之權。係指各
      共有人得就共有物全部，於無害他共有人之權利限度內，
      可按其應有部分行使用益權而言。故共有人如逾越其應有
      部分之範圍使用收益時，即係超越其權利範圍而為使用收
      益，其所受超過利益，要難謂非不當得利。」，最高法院
      51年台上第3495號判例以及同院55年度台上字第1949號判
      例分別著有明文。其非依民法第823 條共有物分割請求權
      ，與共有物之分管契約無涉，自無司法院大法官釋字第34
      9 號解釋及最高法院48年台上字第1065號判例之適用。乃
      原審未察，認上訴人請求損害賠償或不當得利應受上開解
      釋及判例拘束云云，即有誤會，準此，原審判決即有判決
      違背法令之違法。
    (四)系爭土地之共有人間所訂者，非共有土地之分管契約，乃
      共有土地之管理收益契約：
      1.系爭土地原為被上訴人家庭成員分別共有，為維持共有
        土地之完整經濟利用與償付土地管理成本，全體共有人
        遂於92年間決議以經營停車場之模式，扣除管銷、人事
        、設備成本後，若有盈餘則歸共同管理基金以償付每年
        龐大之土地稅捐及管理成本。是系爭共有土地並非共有
        人各自分別占有共有物之特定部分，而係以全部土地經
        營收費停車場。而分管契約係指共有人間約定各自分別
        占有共有物之特定部分而為管理之契約，是其非共有土
        地之分管契約，乃共有土地之管理收益契約，應無庸置
        疑。共有土地之管理使用收益契約乃債權契約，縱該項
        契約於上訴人取得系爭土地前已存在，但上訴人並非該
        項契約之受讓人，自不受該項契約之拘束。且上訴人係
        至97年3 月26日訴外人廖萬全與黃智杰簽訂車位租賃契
        約後始知系爭土地由黃智杰經營汽機車停車場之事實，
        縱於本件訴訟程序進行中得悉被上訴人於92年間經決議
        經營停車場之事實而加以承認，但亦代表上訴人承認其
        為使用收益契約之事實，並未承認其為分管契約。司法
        院大法官會議釋字第349 號解釋及最高法院48年台上第
        1065號判例意旨所及者僅為分管契約，並不及於共有物
        之管理使用契約。況本件事實發生於民法第826 條之1
        修正公布之前，該項系爭土地之管理使用契約亦未經登
        記，當無拘束上訴人之效力。乃原審未察，遽以上揭司
        法院大法官會議解釋及最高法院48年台上字第1065號判
        例，判命上訴人應受分管契約之拘束云云，亦有判決違
        背法令之情事。
      2.退步言之，倘被上訴人共同經營收費停車場為分管契約
        ，而上訴人應受其拘束，稽之大法官釋字第349 號解釋
        意旨，仍以上訴人知悉該分管契約之存在為前提。雖被
        上訴人陳稱上訴人事先應知悉系爭土地使用現況云云，
        惟上訴人逕向訴外人購買系爭土地之應有部分時，因非
        地上建物之購買或土地全部之購買，僅依土地登記資料
        、分區使用證明及地籍圖即為成交，又因無所謂點交問
        題，亦無委請地政測量人員到場鑑界，是以上訴人於購
        買系爭土地之應有部分時並不知系爭土地使用現況。且
        上訴人於受讓系爭土地時，因非地上建物之購買或土地
        全部之購買，而係系爭土地應有部分持分20分之1 占所
        有土地之極小部分，買賣價金不高，僅依土地登記資料
        、分區使用證明及地籍圖即為成交，又因無所謂點交問
        題，亦無委請地政測量人員到場鑑界，是以上訴人於購
        買系爭土地之應有部分時並不知系爭土地使用現況。係
        至97 年3月26日由訴外人廖萬全與被上訴人黃智杰簽訂
        車位租賃契約始知系爭土地由被上訴人家族共同經營收
        費停車場。被上訴人徒以空言主張上訴人黃正園為建商
        ，應已知悉系爭土地為被上訴人家族共營收費停車場有
        分管契約存在云云，殊不知建商購買土地均為大宗，對
        大面積大金額土地之購買就得否立即開發興建房屋當再
        三斟酌、慎重其事，對小面積且應有部分持分占極小部
        分之土地所考量者僅在於轉售時是否有利可得。是被上
        訴人此部主張應無理由。
    (五)再者，被上訴人占有系爭土地全部經營汽機車停車場，並
      非未受利益，而上訴人之土地稅捐係由上訴人自負，更未
      自被上訴人分得任何盈餘，其因被上訴人占有系爭土地之
      全部而受損害，徵之最高法院51年度台上字第3495號、55
      年度台上字第1949號判例，被上訴人自應負損害賠償或返
      還不當得利之責。乃原審未察，置被上訴人上揭自認之事
      實於不顧，徒以上訴人應受分管契約之拘束，被上訴人就
      系爭土地之全部管理使用收益契約阻卻不法，而為上訴人
      敗訴之判決，其判決亦有判決理由不備或理由矛盾以及判
      決不依卷證之違法。
    (六)綜上，爰依侵權行為損害賠償、不當得利返還請求權之法
      律關係提起本件訴訟，並聲明：
      1.被上訴人黃秀如等5 人應連帶及其餘被上訴人各應給付
        上訴人黃正園如原審判決附表三所示之金額，及自起訴
        狀繕本送達之翌日起至清償之日止，按年息百分之5 計
        算之利息。
      2.被上訴人黃秀如等5 人應連帶及其餘被上訴人各應自98
        年8 月13日起按月給付上訴人黃正園如原審判決附表四
        所示之金額。
      3.被上訴人黃秀如等5 人應連帶及其餘被告各應按月給付
        上訴人黃正園、鍾淑惠、婁秀珍、黃造蓉、黃鈴茹、黃
        宗元如原審判決附表五所示之金額，及自起訴狀繕本送
        達之翌日起至清償之日止，按年息百分之5 計算之利息
        。
      4.被上訴人黃秀如等5 人應連帶及其餘被被上訴人各應自
        98年8 月13日起按月給付上訴人黃正園、鍾淑惠、婁秀
        珍、黃造蓉、黃鈴茹、黃宗元如原審判決附表六所示之
        金額。
二、被上訴人答辯意旨略以：
    (一)被上訴人黃智杰、黃智坪於92年間，提議將總爭土地作為
      停車場使用，所得費用扣除相關成本後，用以支付每年應
      繳納之土地稅捐，其餘被上訴人因系爭土地位置不佳、無
      法有效運用，且家族長輩不表反對，遂由被上訴人黃智杰
      、黃智坪經營停車場使用。是依98年1 月23日修正前之民
      法第820 條第1 項、最高法院87年度台上字第1359號裁判
      意旨，系爭土地於92年度經全體共有人之明示、默示同意
      後，成立共有物分管契約，殆無疑義。
    (二)雖上訴人主張分管契約係指共有人間約定各自分別占有共
      有物之特定部分而為管理之契約，惟此見解恐有誤會。依
      最高法院89年度台上字第585 號、86年度台上字第992 號
      判決要旨，共有人間就共有物之使用、收益或管理方法所
      訂定之契約，即屬分管契約。
    (三)系爭土地於92年間作為停車場使用，嗣於95年間，共有人
      之一黃秀琴死亡，其應有部分由渠夫、子繼承，再轉售予
      上訴人黃正園（黃正園再移轉部分極小持分予其他上訴人
      ）。上訴人黃正園取得系爭土地之際，停車場業已經營逾
      3 年，土地外觀一眼望之，即可明顯該土地係作為停車場
      使用，並非客觀上無可得知土地之使用狀況。而系爭土地
      既已成立共有物分管契約，則依據最高法院48年度台上字
      第1065號判例意旨、大法官會議釋字第349 號解釋、最高
      法院83年度台上字第2544號、93年度台上第863 號判決要
      旨，上訴人應受上開分管契約之拘束。
    (四)綜上，上訴人提起本件訴訟為無理由，應予駁回。
三、原判決駁回上訴人即原告之訴，上訴人不服提起上訴，其上
    訴聲明為：(一)原判決廢棄；(二)被上訴人黃智一、黃智源、黃
    秀如、黃秀碧、黃秀鳳應連帶及被告黃子芯、黃子庭、黃子
    悅、黃稚雅、黃子紜、黃子軒、黃睿俊、黃睿立、黃智坪、
    黃智杰、黃素秋各應給付上訴人黃正園如附表三所示之金額
    及自起訴狀繕本送達翌日起按年息百分之5 計算之利息；(三)
    被上訴人黃智一、黃智源、黃秀如、黃秀碧、黃秀鳳應連帶
    及被告黃子芯、黃子庭、黃子悅、黃稚雅、黃子紜、黃子軒
    、黃睿俊、黃睿立、黃智坪、黃智杰、黃素秋各應自98年8
    月13日起按每月給付上訴人黃正園如附表四所示之金額；(四)
    被上訴人黃智一、黃智源、黃秀如、黃秀碧、黃秀鳳應連帶
    及被告黃子芯、黃子庭、黃子悅、黃稚雅、黃子紜、黃子軒
    、黃睿俊、黃睿立、黃智坪、黃智杰、黃素秋各應給付上訴
    人黃正園、鍾淑惠、婁秀珍、黃造蓉、黃鈴茹、黃宗元如附
    表五所示之金額，及自起訴狀繕本送達翌日起按年息百分之
    5 計算之利息；(五)被上訴人黃智一、黃智源、黃秀如、黃秀
    碧、黃秀鳳應連帶及被告黃子芯、黃子庭、黃子悅、黃稚雅
    、黃子紜、黃子軒、黃睿俊、黃睿立、黃智坪、黃智杰、黃
    素秋各應自98年8 月13日起按每月給付上訴人黃正園、鍾淑
    惠、婁秀珍、黃造蓉、黃鈴茹、黃宗元、如附表六所示之金
    額。被上訴人之答辯聲明為：上訴駁回。
四、本院之判斷：
    (一)經查：
      1.系爭土地為兩造共有，渠等之應有部分如附表一、二所
        示；上訴人黃正園於95年10月2 日以買賣為登記原因（
        原因發生日期：95年9 月21日），取得系爭2039之224
        地號土地之應有部分40分之2 ，嗣於95年10月5 日以買
        賣為登記原因（原因發生日期：95年9 月22日），取得
        系爭2039之227 地號土地之應有部分400 分之19；上訴
        人鍾淑惠、黃造蓉、黃鈴茹、黃宗元、婁秀珍於95年9
        月19日以贈與為登記原因（原因發生日期：95年9 月13
        日），分別取得系爭土地之應有部分2000分之1 。而系
        爭土地自92年間起，即由被上訴人黃智杰經營正康停車
        場，搭蓋成鐵皮棚架，提供他人付費停車使用，於原審
        99年3 月16日現場勘驗時，其收費標準為每半小時15元
        （上訴人於98年8 月12日起訴時，其收費標準為每半小
        時20元），若係長期租用停車者，每一停車格月租金為
        2,800 元。
      2.上開事實，為兩造均不爭執，且有系爭土地之土地登記
        謄本、車位租賃契約暨收據各1 份、現場照片14幀可稽
        （見本院卷第79頁至第87頁、原審卷一第20頁至第22頁
        、原審卷二第14頁至第16頁），並經原審依職權勘驗現
        場，並囑託桃園縣桃園地政事務所就停車場坐落位置、
        搭設鋼架鐵棚繪置複丈成果圖，有勘驗筆錄2 份、桃園
        縣桃園地政事務所99年10月20日桃地測字第0991007617
        號函及所附之土地複丈成果圖1 份附卷為憑（見原審卷
        一第206 頁至第208 頁、原審卷二第104 頁至第106 頁
        、第111 頁至第112 頁），是此部分之事實堪以認定，
        合先敘明。
    (二)上訴人主張：被上訴人無法律上原因，就系爭土地占有逾
      其應有部分所應分配得之土地，並作為出租停車場使用，
      致上訴人無法使用收益系爭土地而受有損害，被上訴人自
      應負侵權行為損害賠償責任、不當得利之返還責任等語。
      此據被上訴人否認在卷，辯稱：系爭土地於92年間，業經
      斯時全體共有人之明示、默示同意，作為出租停車場使用
      ，以為使用、管理系爭土地，是共有人已就系爭土地成立
      分管契約，上訴人為當時共有人黃秀琴之受讓人，自應受
      上開分管契約之拘束等語。上訴人復主張：系爭土地並非
      由共有人各自分別占有共有物之特定部分，而係全部經營
      收費停車場，此非共有土地之分管契約，而係共有土地之
      管理收益契約，此項契約係屬債權契約，上訴人非該債權
      契約之受讓人，自不受該項契約之拘束等語。被上訴人則
      辯稱：系爭土地作為停車場之使用，係共有人間就共有物
      之使用、收益或管理方法所訂定之契約，即屬分管契約，
      上訴人即應受拘束等語。是本件應審酌者，在於：
      1.系爭土地之共有人，有無就系爭土地成立停車場以為管
        理、使用、收益。
      2.倘系爭土地之共有人，已就系爭土地決議成立停車場以
        為管理、使用、收益者，該項決議之性質，究係為何。
      3.上訴人為系爭土地共有人之受讓人，是否受上開決議之
        拘束。
    (三)再查：
      1.按當事人主張之事實，經他造於準備書狀內或言詞辯論
        時或在受命法官、受託法官前自認者，無庸舉證；自認
        之撤銷，除別有規定外，以自認人能證明與事實不符或
        經他造同意者，始得為之；民事訴訟法第279 條第1 項
        、第3 項分別定有明文。
      2.上訴人於原審審理時自陳：系爭土地於92年間，經斯時
        之全體共有人決議作為經營停車場之使用乙節，並稱：
        「（原告是否主張系爭土地經全體共有人於92年決議經
        營停車場？）我主張有。」等語（見原審卷二第188 頁
        ），應認上訴人就被上訴人辯稱系爭土地於92年間，經
        全體共有人決議作為經營停車場之使用之事實為自認。
        上訴人嗣於本院審理期間，撤銷其於原審之上開自認，
        改稱：伊只是承認被上訴人家族有經營停車場，但是不
        承認有分管契約之存在等語（見本院卷第70頁背面），
        惟上訴人上開撤銷自認，既未舉證證明其自認與事實不
        符或經他造同意，是上訴人上開自認之撤銷，不生效力
        。從而，揆諸上訴人於原審審理之陳述，應認被上訴人
        辯稱：系爭土地於92年間，經斯時之全體共有人決議作
        為經營停車場之使用之事實，堪信為真實。
    (四)復查：
      1.按各共有人，按其應有部分，對於共有物之全部，有使
        用、收益之權；共有物，除契約另有訂定外，由共有人
        共同管理之；民法第818 條、98年1 月23日修正前之民
        法第820 條第1 項分別定有明文。再按租賃為管理行為
        ，共有之土地倘設有管理人者，管理人之出租所管理之
        土地，並不逾越其管理之權限，對於土地共有人仍發生
        租賃之效力，最高法院82年度台上字第660 號裁判要旨
        可資參照。復按共有物分管契約係共有人就共有物管理
        方法所成立之協議，依98年1 月23日修正前之民法第82
        0 條第1 項規定，應由共有人全體共同協議訂定之，最
        高法院亦著有89年度台上字第585 號裁判要旨可稽。揆
        諸上開說明，共有物，除契約另有訂定外，由共有人共
        同管理，而共有物之管理方式多樣，不論係就共有物一
        體整筆管理、使用，抑或係分區由各共有人各自管理、
        使用，甚或將共有物交第三人使用收益，均屬共有物之
        分管契約，其理自明。
      2.系爭土地於92年間，經斯時之全體共有人決議作為經營
        停車場之使用，業如前述；觀諸系爭土地之土地登記謄
        本，系爭土地地目為田，系爭2039之224 地號土地面積
        為967 平方公尺，系爭2039之227 地號土地面積為2102
        平方公尺，而觀諸系爭土地之土地登記謄本所載共有人
        之登記日期、原因發生日期，應認被上訴人辯稱，系爭
        土地原為5 大房所有乙節，符於真實。參諸上開土地現
        狀及共有人之人數等情，系爭土地於92年間，由原全體
        共有人決議整體合併作為經營停車場使用，當係屬系爭
        土地之有效、合理使用，此等管理共有土地決議，自屬
        系爭共有土地之分管契約。
    (五)再查：
      1.按共有人於與其他共有人訂立共有物分割或分管之特約
        後，縱將其應有部分讓與第三人，其分割或分管契約，
        對於受讓人仍繼續存在，最高法院48年台上字第1065號
        判例意旨可資參照。又按最高法院48年度台上字第1065
        號判例，認為「共有人於與其他共有人訂立共有物分割
        或分管之特約後，縱將其應有部分讓與第三人，其分割
        或分管契約，對於受讓人仍繼續存在」，就維持法律秩
        序之安定性而言，固有其必要，惟應有部分之受讓人若
        不知悉有分管契約，亦無可得而知之情形，受讓人仍受
        讓與人所訂分管契約之拘束，有使善意第三人受不測損
        害之虞，與憲法保障人民財產權之意旨有違，首開判例
        在此範圍內，嗣後應不再援用，大法官釋字第349 號解
        釋意旨亦可參照。從而，共有人間就共有物成立之分管
        契約，其中之共有人將其應有部分讓與第三人，該第三
        人若有不知悉該分管契約，亦無可得而知之情形者，該
        第三人不受分管契約之拘束。
      2.系爭土地之原共有人黃秀琴，於90年7 月22日死亡，其
        夫呂學華、子呂紹誌為其繼承人等情，有卷附呂學華之
        戶籍謄本1 紙可稽（見本院卷第97頁）。是原共有人黃
        秀琴固於系爭土地於92年間作為停車場使用之時業已死
        亡，惟其夫、子既為繼承人，當亦為系爭土地之共有人
        ，而系爭土地於92年間業經全體共有人決議作為停車場
        使用乙節，已如前述，是上開所稱之全體共有人，當包
        括黃秀琴之繼承人。而上訴人於本院審理時復稱：渠等
        係向黃秀琴之繼承人購買系爭土地等語（見本院卷第70
        頁背面），而黃秀琴之繼承人為系爭土地之共有人，並
        與其他共有人共同參與決議系爭土地之分管契約，則應
        認上訴人即為系爭土地分管契約之受讓人。
      3.末查：
        (1)系爭土地面積合計達3069平方公尺，業如前述，而依
          桃園縣桃園地政事務所99年10月20日桃地測字第0991
          007617號函及所附之土地複丈成果圖所示，被上訴人
          經營之正康停車場，坐落之土地面積包括桃園縣桃園
          市○○段埔子小段2039之3 地號、系爭2039之224 地
          號、系爭20 39 之227 地號，以其上搭設鋼架鐵棚所
          坐落土地之面積計算者，合計達2449平方公尺，是系
          爭停車場之成立既早於上訴人取得系爭土地之時，且
          系爭停車場之面積、範圍，非謂不大，況其亦設有招
          牌指示，有上開照片及原審勘驗筆錄可稽，客觀上自
          難不知其存在。
        (2)上訴人黃正園為春虹建設股份有限公司之法定代理人
          ，上訴人黃宗元、黃造蓉、黃鈴茹分別為上訴人黃正
          園之子、女等情，有卷附公司基本資料查詢表、上訴
          人黃造蓉、黃鈴茹、黃宗元之戶口名簿各1 份可稽（
          見原審卷二第243 頁、本院卷第94頁），而上訴人鍾
          淑惠、婁秀珍，既係同時與上訴人黃造蓉、黃鈴茹、
          黃宗元等人，自訴外人呂學華（即黃秀琴之夫）處，
          取得系爭2039之227 地號土地，有桃園縣桃園地政事
          務所100 年6 月2 日桃地登字第1000004137號函及所
          附系爭2039之227 地號土地之土地所有權移轉登記資
          料在卷為憑（見本院卷第78頁、第88頁至第100 頁）
          ，渠等間之關係自非一般。是上訴人等人取得系爭20
          39之227 地號土地、系爭2039之224 地號土地，應係
          共同協商決議始取得。
        (3)參以上訴人鍾淑惠、黃造蓉、黃鈴茹、黃宗元、婁秀
          珍與訴外人呂學華就系爭2039之227 地號土地之所有
          權移轉登記申請書備註欄記載：「本案土地確無出租
          ，如有不實，願負法律責任」等語，應認上訴人鍾淑
          惠等人與黃秀琴之繼承人即呂學華間，就系爭土地之
          使用情形，已業說明並了解，始為上開記載，若認系
          爭土地係屬素地，當無上開備註欄記載之必要。此外
          ，觀諸上訴人黃正園取得系爭2039之224 地號土地所
          有權之移轉登記申請書之記載（見本院卷第101 頁至
          第110 頁），上訴人固係由訴外人譚季沄取得系爭20
          39之224 地號土地應有部分40分之2 ，惟此尚不影響
          上訴人所稱其係自黃秀琴之繼承人取得系爭土地之效
          力，併此敘明，而上開土地所有權移轉登記申請書所
          載之買賣價款總金額為1,769,610 元，買賣價金非低
          ，且上訴人黃正園為春虹建設股份有限公司之法定代
          理人，春虹建設股份有限公司之營業項目包括住宅及
          大樓開發售業、工業廠房開發租售業、房屋仲介業、
          土地仲介業等，有上開公司基本資料查詢表可稽，是
          上訴人黃正園對於土地買賣及買賣前之勘查作業程序
          ，應知之甚詳，並詳為評估該地段開發之可能性，況
          且，上訴人係購買系爭土地之應有部分，衡諸常情，
          對於系爭土地之使用狀況必會詢問出賣人及勘查土地
          現況，始會出資購買，是上訴人主張，其僅依土地登
          記資料、分區使用證明及地籍圖即為成交，而無所謂
          點交問題，亦無委請地政測量人員到場鑑界，而不知
          系爭土地之使用現況云云，核與常情有違，尚難採信
          。
      4.綜上所述，上訴人為系爭土地分管契約之受讓人，渠等
        受讓系爭土地應有部分時，就系爭土地作為停車場使用
        乙節，客觀上既無不可得知之情形，且上訴人從事土地
        開發仲介買賣之職，對於系爭土地作為停車場使用乙節
        ，當應知悉，始有上開所有權移轉登記書備註欄之記載
        。從而，上訴人為系爭土地應有部分之受讓人，渠等已
        知悉有該分管契約，並無不可得而知之情形，揆諸上開
        大法官釋字第349 號解釋意旨、最高法院48年台上字10
        65號判例意旨，上訴人應受系爭土地分管契約之拘束。
    (六)綜上所述，系爭土地之原共有人，已於92年間決議就系爭
      土地成立正康停車場，以停車位出租收費之方式，為系爭
      土地之管理、使用，此種決議之性質，即屬共有物之分管
      契約，而上訴人為系爭土地共有人應有部分之受讓人，且
      渠等已知悉有該分管契約，並無不可得而知之情形，自應
      受上開分管契約之拘束。從而，被上訴人占有系爭土地，
      並未侵害上訴人系爭土地之所有權，亦非無法律上之原因
      而占有，是上訴人主張被上訴人占有使用系爭土地，對上
      訴人構成侵權行為、不當得利，應對上訴人負侵權行為損
      害賠償與不當得利返還責任，洵屬無據。原審就此部分為
      上訴人敗訴之判決，核無不當，上訴意旨指摘原判決不當
      ，求予廢棄改判，為無理由，應駁回其上訴。
五、本件事證已臻明確，兩造其餘主張及舉證，經核與判決基礎
    不生影響，爰不另一一論述，附此敘明。
據上論結，本件上訴為無理由，依民事訴訟法第436 條之1 第3
項、第449 條第2 項、第78條，判決如主文。
中    華    民    國   100    年    8     月    25    日
                  民事第三庭    審判長法  官  張益銘
                                      法  官  陳筱蓉
                                      法  官  陳心婷
以上正本係照原本作成
本判決不得上訴。
中    華    民    國   100    年    8     月    25    日
                                      書記官  李湘鈴
附表一：桃園縣桃園市○○段埔子小段2039之224地號土地
地目：田，面積：967平方公尺
┌──┬─────────────┬─────┬──────────┐
│編號│共有人姓名                │應有部分  │備                註│
├──┼─────────────┼─────┼──────────┤
│1   │黃睿卿（93年10月23死亡）  │5分之1    │由黃智一、黃智源、黃│
│    │                          │          │秀如、黃秀碧、黃秀鳳│
│    │                          │          │繼承                │
├──┼─────────────┼─────┼──────────┤
│2   │黃睿俊                    │5 分之1   │                    │
├──┼─────────────┼─────┼──────────┤
│3   │黃睿立                    │5 分之1   │                    │
├──┼─────────────┼─────┼──────────┤
│4   │黃智坪                    │20分之1   │                    │
├──┼─────────────┼─────┼──────────┤
│5   │黃智杰                    │20分之1   │                    │
├──┼─────────────┼─────┼──────────┤
│6   │黃素秋                    │20分之1   │                    │
├──┼─────────────┼─────┼──────────┤
│7   │黃正園                    │20分之1   │                    │
├──┼─────────────┼─────┼──────────┤
│8   │黃子庭                    │30分之1   │                    │
├──┼─────────────┼─────┼──────────┤
│9   │黃子軒                    │30分之1   │                    │
├──┼─────────────┼─────┼──────────┤
│10  │黃子悅                    │30分之1   │                    │
├──┼─────────────┼─────┼──────────┤
│11  │黃稚雅                    │30分之1   │                    │
├──┼─────────────┼─────┼──────────┤
│12  │黃子芯                    │30分之1   │                    │
├──┼─────────────┼─────┼──────────┤
│13  │黃子紜                    │30分之1   │                    │
└──┴─────────────┴─────┴──────────┘
 附表二：桃園縣桃園市○○段埔子小段2039之227地號土地
 地目：田，面積：2102平方公尺
┌──┬─────────────┬─────┬──────────┐
│編號│共有人姓名                │應有部分  │備              註  │
├──┼─────────────┼─────┼──────────┤
│1   │黃睿卿（93年10月23日死亡）│5分之1    │由黃智一、黃智源、黃│
│    │                          │          │秀如、黃秀碧、黃秀鳳│
│    │                          │          │繼承                │
├──┼─────────────┼─────┼──────────┤
│2   │黃睿俊                    │5 分之1   │                    │
├──┼─────────────┼─────┼──────────┤
│3   │黃睿立                    │5 分之1   │                    │
├──┼─────────────┼─────┼──────────┤
│4   │黃智坪                    │20分之1   │                    │
├──┼─────────────┼─────┼──────────┤
│5   │黃智杰                    │20分之1   │                    │
├──┼─────────────┼─────┼──────────┤
│6   │黃素秋                    │20分之1   │                    │
├──┼─────────────┼─────┼──────────┤
│7   │黃正園                    │400 分之19│                    │
├──┼─────────────┼─────┼──────────┤
│8   │黃子庭                    │30分之1   │                    │
├──┼─────────────┼─────┼──────────┤
│9   │黃子軒                    │30分之1   │                    │
├──┼─────────────┼─────┼──────────┤
│10  │黃子悅                    │30分之1   │                    │
├──┼─────────────┼─────┼──────────┤
│11  │黃稚雅                    │30分之1   │                    │
├──┼─────────────┼─────┼──────────┤
│12  │黃子芯                    │30分之1   │                    │
├──┼─────────────┼─────┼──────────┤
│13  │黃子紜                    │30分之1   │                    │
├──┼─────────────┼─────┼──────────┤
│14  │黃鈴茹                    │2000分之1 │                    │
├──┼─────────────┼─────┼──────────┤
│15  │黃造蓉                    │2000分之1 │                    │
├──┼─────────────┼─────┼──────────┤
│16  │黃宗元                    │2000分之1 │                    │
├──┼─────────────┼─────┼──────────┤
│17  │鍾淑惠                    │2000分之1 │                    │
├──┼─────────────┼─────┼──────────┤
│18  │婁秀珍                    │2000分之1 │                    │
└──┴─────────────┴─────┴──────────┘
 附表三
┌──┬───────────┬─────────┬───────┐
│編號│被告姓名              │給付金額（新臺幣）│備註          │
├──┼───────────┼─────────┼───────┤
│ 1  │黃智一、黃智源、黃秀如│ 12,647           │黃睿卿之繼承人│
│    │、黃秀碧、黃秀鳳應連帶│                  │              │
│    │給付                  │                  │              │
├──┼───────────┼─────────┼───────┤
│ 2  │ 黃睿俊               │ 12,647           │              │
├──┼───────────┼─────────┼───────┤
│ 3  │ 黃睿立               │ 12,647           │              │
├──┼───────────┼─────────┼───────┤
│ 4  │ 黃智坪               │ 3,161            │              │
├──┼───────────┼─────────┼───────┤
│ 5  │ 黃智杰               │ 3,161            │              │
├──┼───────────┼─────────┼───────┤
│ 6  │ 黃素秋               │ 2,107            │              │
├──┼───────────┼─────────┼───────┤
│ 7  │ 黃子庭               │ 2,107            │              │
├──┼───────────┼─────────┼───────┤
│ 8  │ 黃子軒               │ 2,107            │              │
├──┼───────────┼─────────┼───────┤
│ 9  │ 黃子悅               │ 2,107            │              │
├──┼───────────┼─────────┼───────┤
│ 10 │ 黃稚雅               │ 2,107            │              │
├──┼───────────┼─────────┼───────┤
│ 11 │ 黃子芯               │ 2,107            │              │
├──┼───────────┼─────────┼───────┤
│ 12 │ 黃子紜               │ 3,161            │              │
└──┴───────────┴─────────┴───────┘
 附表四
┌──┬───────────┬─────────┬───────┐
│編號│被告姓名              │給付金額（新臺幣）│備註          │
├──┼───────────┼─────────┼───────┤
│ 1  │黃智一、黃智源、黃秀如│ 368              │黃睿卿之繼承人│
│    │、黃秀碧、黃秀鳳應連帶│                  │              │
│    │給付                  │                  │              │
├──┼───────────┼─────────┼───────┤
│ 2  │ 黃睿俊               │ 368              │              │
├──┼───────────┼─────────┼───────┤
│ 3  │ 黃睿立               │ 368              │              │
├──┼───────────┼─────────┼───────┤
│ 4  │ 黃智坪               │ 92               │              │
├──┼───────────┼─────────┼───────┤
│ 5  │ 黃智杰               │ 92               │              │
├──┼───────────┼─────────┼───────┤
│ 6  │ 黃素秋               │ 61               │              │
├──┼───────────┼─────────┼───────┤
│ 7  │ 黃子庭               │ 61               │              │
├──┼───────────┼─────────┼───────┤
│ 8  │ 黃子軒               │ 61               │              │
├──┼───────────┼─────────┼───────┤
│ 9  │ 黃子悅               │ 61               │              │
├──┼───────────┼─────────┼───────┤
│ 10 │ 黃稚雅               │ 61               │              │
├──┼───────────┼─────────┼───────┤
│ 11 │ 黃子芯               │ 61               │              │
├──┼───────────┼─────────┼───────┤
│ 12 │ 黃子紜               │ 92               │              │
└──┴───────────┴─────────┴───────┘
 附表五
┌─┬────┬────────────────────────┬───┐
│編│        │應給付原告金額（新臺幣）                        │備註  │
│號│        ├────┬───┬───┬───┬───┬───┤      │
│  │被告姓名│ 黃正園 │黃造蓉│黃鈴茹│黃宗元│鍾淑惠│婁秀珍│      │
├─┼────┼────┼───┼───┼───┼───┼───┼───┤
│1 │黃智一、│61,450元│646元 │646元 │646元 │646元 │646元 │黃睿卿│
│  │黃智源、│        │      │      │      │      │      │之繼承│
│  │黃秀如  │        │      │      │      │      │      │人    │
│  │、黃秀碧│        │      │      │      │      │      │      │
│  │、黃秀鳳│        │      │      │      │      │      │      │
│  │應連帶  │        │      │      │      │      │      │      │
│  │給付    │        │      │      │      │      │      │      │
├─┼────┼────┼───┼───┼───┼───┼───┼───┤
│2 │黃睿立  │61,450元│646元 │646元 │646元 │646元 │646元 │      │
├─┼────┼────┼───┼───┼───┼───┼───┤      │
│3 │黃睿俊  │61,450元│646元 │646元 │646元 │646元 │646元 │      │
├─┼────┼────┼───┼───┼───┼───┼───┤      │
│4 │黃智坪  │15,361元│161元 │161元 │161元 │161元 │161元 │      │
├─┼────┼────┼───┼───┼───┼───┼───┤      │
│5 │黃素秋  │15,361元│161元 │161元 │161元 │161元 │161元 │      │
├─┼────┼────┼───┼───┼───┼───┼───┤      │
│6 │黃子庭  │10,242元│108元 │108元 │108元 │108元 │108元 │      │
├─┼────┼────┼───┼───┼───┼───┼───┤      │
│7 │黃子軒  │10,242元│108元 │108元 │108元 │108元 │108元 │      │
├─┼────┼────┼───┼───┼───┼───┼───┤      │
│8 │黃子悅  │10,242元│108元 │108元 │108元 │108元 │108元 │      │
├─┼────┼────┼───┼───┼───┼───┼───┤      │
│9 │黃稚雅  │10,242元│108元 │108元 │108元 │108元 │108元 │      │
├─┼────┼────┼───┼───┼───┼───┼───┤      │
│10│黃子芯  │10,242元│108元 │108元 │108元 │108元 │108元 │      │
├─┼────┼────┼───┼───┼───┼───┼───┤      │
│11│黃子紜  │10,242元│108元 │108元 │108元 │108元 │108元 │      │
├─┼────┼────┼───┼───┼───┼───┼───┤      │
│12│黃智杰  │15,361元│161元 │161元 │161元 │161元 │161元 │      │
└─┴────┴────┴───┴───┴───┴───┴───┴───┘
 附表六
┌─┬────┬────────────────────────┬───┐
│  │        │        應給付原告金額（新臺幣）                │備註  │
│編│        ├────┬───┬───┬───┬───┬───┤      │
│號│被告姓名│ 黃正園 │黃造蓉│黃鈴茹│黃宗元│鍾淑惠│婁秀珍│      │
├─┼────┼────┼───┼───┼───┼───┼───┼───┤
│1 │黃智一、│1,790元 │19元  │ 19元 │ 19元 │ 19元 │ 19元 │黃睿卿│
│  │黃智源、│        │      │      │      │      │      │之繼承│
│  │黃秀如  │        │      │      │      │      │      │人    │
│  │、黃秀碧│        │      │      │      │      │      │      │
│  │、黃秀鳳│        │      │      │      │      │      │      │
│  │應連帶  │        │      │      │      │      │      │      │
│  │給付    │        │      │      │      │      │      │      │
├─┼────┼────┼───┼───┼───┼───┼───┼───┤
│2 │黃睿立  │1,790元 │19元  │ 19元 │ 19元 │ 19元 │ 19元 │      │
├─┼────┼────┼───┼───┼───┼───┼───┤      │
│3 │黃睿俊  │1,790元 │19元  │ 19元 │ 19元 │ 19元 │ 19元 │      │
├─┼────┼────┼───┼───┼───┼───┼───┤      │
│4 │黃智坪  │447元   │5元   │ 5元  │ 5元  │ 5元  │ 5元  │      │
├─┼────┼────┼───┼───┼───┼───┼───┤      │
│5 │黃素秋  │447元   │5元   │ 5元  │ 5元  │ 5元  │ 5元  │      │
├─┼────┼────┼───┼───┼───┼───┼───┤      │
│6 │黃子庭  │298元   │3元   │ 3元  │ 3元  │ 3元  │ 3元  │      │
├─┼────┼────┼───┼───┼───┼───┼───┤      │
│7 │黃子軒  │298元   │3元   │ 3元  │ 3元  │ 3元  │ 3元  │      │
├─┼────┼────┼───┼───┼───┼───┼───┤      │
│8 │黃子悅  │298元   │3元   │ 3元  │ 3元  │ 3元  │ 3元  │      │
├─┼────┼────┼───┼───┼───┼───┼───┤      │
│9 │黃稚雅  │298元   │3元   │ 3元  │ 3元  │ 3元  │ 3元  │      │
├─┼────┼────┼───┼───┼───┼───┼───┤      │
│10│黃子芯  │298元   │3元   │ 3元  │ 3元  │ 3元  │ 3元  │      │
├─┼────┼────┼───┼───┼───┼───┼───┤      │
│11│黃子紜  │298元   │3元   │ 3元  │ 3元  │ 3元  │ 3元  │      │
├─┼────┼────┼───┼───┼───┼───┼───┤      │
│12│黃智杰  │447元   │5元   │ 5元  │ 5元  │ 5元  │ 5元  │      │
└─┴────┴────┴───┴───┴───┴───┴───┴───┘